【裁判字號】    89,重訴,134
【裁判日期】    891106
【裁判案由】    損害賠償
【裁判全文】
臺灣臺北地方法院民事判決            八十九度重訴字第一三四號
    原      告  民生報股份有限公司
    法定代理人  甲○○
    訴訟代理人  戊○○
    被      告  台灣銀行松山分行
    法定代理人  丙○○
    訴訟代理人  丁○○
右當事人間請求損害賠償事件，本院判決如左：
    主      文
原告之訴及假執行之聲請均駁回。
訴訟費用由原告負擔。
    事      實
甲、原告方面：
一、聲明：
（一）被告應給付原告新台幣（以下同）二十五萬七千六百八十二元，並自起訴狀繕
      本送達之翌日起至清償日止，按年息百分之五計算之利息。
（二）願供擔保，請准宣告假執行。
二、陳述：
（一）訴外人乙○○為原告所聘廣告中心之服務專員，負責為原告開發廣告業務及代
      收廣告費工作，於民國八十七年間起因投資股票等造成損失，竟基於為自己不
      法所有意圖及概括之連續犯意，自八十七年六月份起即擅自將其代原告收取，
      業務上持有之廣告費私自挪用，侵占入己，至八十七年九月底止，其所侵占之
      廣告費計一千七百六十四萬五千九百八十九元，乙○○因故意不法侵害原告之
      行為造成原告財產損害，依民法第一百八十四條之規定，自應由乙○○負賠償
      之責。
（二）依財政部金融局八十七年十一月二日台融局（一）字第八七七五四七八○號函
      ：「劃平行線之支票，載明受款人並禁止背書轉讓者，受款人限於存入其在銀
      錢業者或信用合作社之帳戶，委任其代為收取。持票人於金融機構無帳戶時，
      得以委任取款背書方式委託在金融業設有帳戶之人代為收取。」，乙○○前開
      侵占之廣告費中，其中二筆係由訴外人大登旅行社股份有限公司（以下簡稱大
      登公司）及長榮國際股份有限公司（以下簡稱長榮公司）開立，以原告為受款
      人金額分別為八萬八千元及十六萬九千六百八十二元之禁止背書轉讓支票（以
      下簡稱系爭二紙支票），遭乙○○偽造原告之印章以委任取款之方式向被告領
      款。依前開財政部之函釋，系爭二紙支票既以原告為受款人並禁止背書轉讓，
      且原告在被告設有帳戶，自應限於存入原告之帳戶，而不得以委任取款方式由
      第三人代為取款。原告與被告近在咫尺，往來頻繁，被告明知原告有帳戶，其
      應注意而不注意未加審核，任由乙○○以不合規定之委任取款方式領款。並將
      系爭二紙支票款項共計二十五萬七千六百八十二元侵占入己，致原告權利受有
      損害，爰依民法第一百八十四條、一百八十五條規定請求被告給付原告二十五
      萬七千六百八十二元，並自起訴狀繕本送達之翌日起至清償日止，按年息百分
      之五計算之利息。
三、對於被告抗辯所為之陳述：
（一）依財政部金融局上開函文之規定，禁止背書轉讓之支票，僅在受款人於金融機
      構無帳戶時，始得以委任取款背書方式委任他人代為收取。系爭二紙支票均以
      原告為受款人並禁止背書轉讓，而原告在被告設有帳戶且往來多年，自應限於
      存入原告之帳戶，而不得以委任取款方式由乙○○代為取款，被告違反財政部
      前開解釋函規定，任由乙○○以不合規定之委任取款方式領款，使乙○○得以
      將系爭二紙支票之款項侵占入己，被告自應依民法第一百八十四、一百八十五
      條與乙○○連帶負損害賠償責任。被告辯稱：原告授權其員工可以委任取款方
      式代理兌現票款，純屬無稽。禁止背書轉讓之票據有其法定兌現程序，不論原
      告有無授權，依法均不能以委任取款方式兌償票款，且被告為公營行庫，一切
      均應依法行事，如原告確有授權行為應請被告提出授權書舉證。復乙○○委任
      取款使用之印鑑，亦與原告在台灣銀行松山分行留存之印鑑不符，原告並無授
      權行為，被告明知原告設有帳戶，所有禁止背書轉讓之支票應依法存入原告帳
      戶，其應注意而不注意，致乙○○侵占原告款項，致原告權利受有損害，被告
      應負擔共同侵權行為責任，毋庸置疑。另乙○○侵占系爭二紙支票款項業經鈞
      院刑事庭認定屬實，並經鈞院刑事庭判處有期徒刑壹年陸月，緩刑三年。系爭
      二紙支票款項如非因被告之故意或過失行為同意乙○○以違法委任取款方式兌
      現，乙○○不可能侵占入己，被告自為上開共同侵權行為之人。
（二）被告辯稱乙○○偽造文書部分並未繫屬於鈞院八十八年易字第一五九二號訴訟
      程序中云云，惟：
    １有關乙○○偽造盜用聲請人印章，將廣告客戶大登公司及長榮公司繳交給原告
      為受款人之系爭二紙支票，以委任取款方式向被告提示請款乙節，於鈞院刑事
      庭八十八年易字第一五九二號刑事訴訟審理時，鈞院曾傳喚被告承辦人員與乙
      ○○就此部分詳加審理，可證明原告追加乙○○偽造文書部分確已繫屬鈞院在
      案。
    ２乙○○侵占系爭二紙支票之犯行確於鈞院八十八年易字第一五九二號判決確定
      在案，至於是否需另以偽造文書論刑部分，業經鈞院檢察署認定：「告訴人所
      指被告偽造盜用告訴人印章之行為，係被告侵占廣告費支票之方法行為，與起
      訴之侵占行為，有刑法第五十五條後段方法結果之牽連犯關係，均與已判決確
      定之被告業務侵占罪，有裁判上一罪關係，此部分犯行，應為前案確定判決效
      力之所及。」，足見乙○○以偽造文書之方法而達成其侵占行為之犯行，為鈞
      院八十八年易字第一五九二號判決效力所及。而如非因被告同意乙○○將原應
      存入原告帳戶內之支票，以違反法律規定之委任取款方式提示請款兌現，乙○
      ○絕無可能將系爭支票二紙之金額侵占入己。
（三）被告辯稱：「結帳時乙○○應繳交三分之一本人票據，三分之二之客票，而所
      稱之客票，未必是刊登廣告客戶所開立支票」云云，與本件事項無關，此係因
      部分廣告客戶開立之票據與原告繳款期限不符，因此容許廣告員以其本人票據
      代繳，不過此部分代繳之支票並不包括已開有原告抬頭之禁止背書轉讓之支票
      ，按禁止背書轉讓之票據依法僅能存入受款人之帳戶，廣告員自應將支票繳交
      原告，被告竟將未記載受款人之客票與禁止背書轉讓之支票混為一談，自不足
      採。
（四）依據票據法第三十、第一百四十四條，記名支票，發票人有禁止背書轉讓之記
      載者，不得轉讓。足見禁止背書轉讓支票依法受款人限存入其在銀錢業者或信
      用合作社之帳戶，此不但為法律所明訂，被告之主管機關財政部因發現有受款
      人背書委任銀錢業者或信用合作社以外之其他人取款，至發生冒領等流弊情事
      時，亦曾多次發函釋明：劃線支票記名受款人並經載明禁止背書轉讓者，支票
      之受款人應即為支票之執票人，惟有存入受款人帳戶委託銀行或信用合作社取
      款始為適法，此有財政部（65）台財錢第一三九一三號函及財政部金融局台融
      局（一）字第八七七五四七八○號函可稽，且在財政部金融局前開解釋函中復
      有「金融機構受理『禁止背書轉讓支票』之委任取款時，如未依本部及中央銀
      行之規定辦理，而導致發票人及其他票據權利人受有損害，權利人得循民事訴
      訟途徑向金融機構求償」之釋明，被告不依法令及其主管機關之規定，以違法
      之委任取款方式將系爭支票二紙存入非受款人之乙○○帳戶內，讓乙○○得以
      侵占前開二紙支票款項，被告過失侵權行為應已明確。
（五）依中央銀行業務局（74）台央業字第一一四五號函：經註明禁止背書轉讓之劃
      平行線支票，受款人在金融業因無往來帳戶而委託在金融業有往來之存戶代收
      者，依（73）台央業字第一八○○號函，受款人除應於票據背面書明票面金額
      委託受任領款人代為取款之文字及親自簽章外，受任領款人亦應親自簽章。益
      見除禁止背書轉讓支票之受款人在金融業未設立帳戶，始可以親自簽章方式委
      任第三人代為取款，然原告在被告處開立帳戶，並留有印鑑，往來多年。系爭
      兩紙支票之印鑑，均與原告留存之印鑑明顯不符，被告雖庭呈原告以橡皮戳章
      背書之支票，然此均係一般支票之背書，原未規定需以印鑑章為之，與本案之
      禁止背書轉讓委任取款之成立要件不同，自不能混為一談。
（六）被告辯稱原告同意及默許乙○○以委任取款方式兌償票款，惟禁止背書之支票
      ，依法應存入受款人帳戶，原告根本無理由將可直接存入本公司之帳戶內之款
      項，委託第三人戶頭轉帳，增加收款之風險，且被告為歷史悠久之公營行庫，
      一切作業均應依法處理，在未取得原告合法書面授權之情況下，亦無理由擅自
      同意第三人以違反規定之方式代理原告取款，且系爭二紙支票亦不符委任取款
      之要件，不論原告是否同意或默許，被告既為金融機構即應負審核之責，其未
      依法將「禁止背書轉讓支票」存入受款人帳戶，自難卸責。
（七）被告辯稱：應依乙○○陸續清償款項比例縮減賠償金額乙節，按原告與乙○○
      調解筆錄附表第四點，約定其應與被告連帶賠償之系爭二紙支票款項即二十五
      萬七千六百八十二元部分為最後二期清償款項，足證乙○○目前尚未對系爭二
      紙支票之款項清償，因此被告仍應對系爭二紙支票之金額負責。
（八）被告辯稱「原告既已允許乙○○以本人票據代繳，且未明文將禁止背書轉讓之
      支票排除在外，足證原告同意乙○○以三分之一本人票據抵繳後可將所代收票
      期較後之客票自行處理，不須繳交原告」云云，與事實不符，查：
    １禁止背書轉讓之支票不得轉讓，因此業務員收到記載受款人為原告之禁止背書
      轉讓支票，依法應繳交原告以便存入受款人（即原告）帳戶，原告無理由亦無
      法同意業務員自行處理。
    ２依原告廣告中心收款作業規定第三條第二項規定「同仁收到客戶開出有抬頭『
      民生報』及『禁止背書轉讓支票』，而該筆廣告見報日當月廣告費已先結清時
      ，可申請托收換票。填寫「換票申請書」註明廣告費結清日期，交出納組查核
      無誤後影印留底，由報社托收，支票兌現後，出納組開出報社支票交給同仁」
      ，因此業務員縱使收到票期超過繳款期限之「背書轉讓支票」，亦均應依據原
      告之收款作業規定，先結清廣告費，填寫換票申請表並將該紙「禁止背書轉讓
      支票」繳交社方托收兌現後再開立社方支票換票，原告既已明訂需將禁止背書
      轉讓支票交出納組托收，足證原告從未同意員工得以委任取款方式代為取款，
      非如被告所稱可將所代收票期較後之客票自行處理。
（九）被告以原告於八十七年九月間知悉乙○○侵占款項之事實後，未立即告知被告
      ，因此主張原告與有過失，惟：禁止背書轉讓支票，限存入受款人帳戶，而被
      告為金融機構，對於違法之委任取款行為，原即有拒絕受理之義務，因此在原
      告發現乙○○侵占之時，根本無法想像乙○○會以違法之委任取款方式將依法
      應存入原告帳戶內之禁止背書轉讓支票兌現侵占入己，自無理由及義務將員工
      之侵占行為函告各金融機構，原告對於原無義務之事本無需作為，何有過失可
      言。
四、證據：提出乙○○切結書、財政部金融局八十七年十一月二日台融局（一）字第
    八七七五四七八○號函、系爭支票二紙、台北市信義區公所函及該所八十九年民
    調第二二九號調解書、台灣台北地方法院檢察署八十九年度偵字第七三二二號不
    起訴處分書、財政部（65）台財線一三九一三號函及財政部金融局台融局（一）
    字第八七七五四七八○號函、中央銀行業務局（74）台央業字第一一四五號函影
    本、民生報廣告中心收款作業規則、原告員工繳交禁止背書轉讓支票及換票申請
    表等件為證。
乙、被告方面：
一、聲明：原告之訴之駁回。
二、陳述：
（一）侵權行為損害賠償責任之成立要件，須加害行為與損害行為間，有相當因果關
      係，而所謂相當因果關係，係指依人類智識經驗為客觀之觀察，認為一般情形
      ，有同一條件均可發生同一結果者，則該條件即為發生結果之「相當因果關係
      」，即為發生結果之原因，反之若在一般情形下，有此條件存在，而依客觀之
      觀察，認為不一定發生此結果者，則該條件不過為偶然事實而已，即無相當因
      果關係：
    １原告追加告訴乙○○偽造原告印章部分：鈞院審理（八十八年度易字第一五九
      二號）時乙○○堅決否認，有偽造印文之事實，並辯稱：渠係原告所聘僱之廣
      告中心業務專員，負責為原告開發廣告業務及代收廣告費，依其雙方契約約定
      ：渠所代收之廣告費，其中百分之二十為其佣金收入，可直接自所收之廣告費
      扣下，只需繳百分之八十給原告即可，而當月份刊登之廣告費，次月寄交帳單
      給客戶，第三月之二十日前繳清前述之廣告費；結帳時乙○○應繳交三分之一
      本人之票據，三分之二之客票給原告，而所稱之客票，未必是刊登廣告客戶所
      開立支票，只要按時繳交即可，原告並未規定乙○○及其他廣告業務員所代收
      廣告費應全數繳交給原告，換言之，乙○○及其他廣告業務員可以繳交自己簽
      發之票據給原告，以充當代收之廣告費，而將所收之客票直接兌償；若是指定
      原告為受款人之票據，在原告之營業場所（廣告業務組）裡原本就有原告的印
      章，可供使用，同事很多人都使用並以委任取款方式代理原告向銀行提示取款
      ，廣告業務組主管都知道這件事情，渠未偽造印章，鈞院業已傳喚證人雷和聲
      到庭證述（鈞院八十八年度易字第一五九二號卷六二頁），原告就此事實並未
      否認，僅辯稱渠並未授權乙○○委任取款，足證原告自始即知悉乙○○及其他
      廣告業務員經常將所代收之客票以委任取款方式兌償，再將已兌償後之票款交
      給原告，原告只注重乙○○等是否按月結清帳款，不過問以何種方式繳款，是
      以乙○○以委任取款方式兌償票款，乃原告同意及默許的行為。乙○○自無侵
      權行為可言，被告自無過失。
    ２原告持有之支票均是由其職員代理委任被告代為提出交換請求付款，或代理向
      被告提示請求付款之票據，背面背書之印文均非原告之開戶印鑑章，都是配合
      支票受款人之文意以橡皮戳章背書且型式不一（有民生報、民生報社、民生報
      股份有限公司等等…）。因此鈞院於八十八年度易字第一五九二號案件中認為
      乙○○就委任取款部分並不成立犯罪，原告不服請求檢察官上訴，惟檢察官以
      原告之聲請無理由而拒絕原告之聲請，全案因而確定，台北地方法院檢察署就
      鈞院發交「原告追加告訴乙○○偽造文書部分」，亦以與業務侵占案件係同一
      案件為理由，而不起訴處分在案，足證乙○○並未偽造印文，為鈞院所確定之
      事實，足證被告無侵害原告之權利。
    ３依票據法第三十、第一百四十四條規定：記名支票，發票人有禁止背書轉讓之
      記載者，不得轉讓但委任取款背書，乃是執票人以委任取款之目的所為之背書
      ，並非轉讓背書，而票據持票人應以背書之連續證明其權利（票據法第三七條
      ），付款人就背書之真偽不負認定責任。乙○○持有系爭二紙支票之票據背面
      均蓋有原告委任取款之印章，委任被告向付款行提示付款，被告對於其委任關
      係不須實質審查，而票據法並未規定委任取款之要件：須受款人在金融機構無
      存款帳戶，始得委任他人取款。原告所舉財政部金融局之解釋文，僅係財政部
      之見解並非法律，並不當然發生法律上之效果。又因原告所持有之票據均是由
      其職員代理向被告提示付款或委任被告向付款銀行提示請求付款，而乙○○係
      原告之職員，其持系爭二紙支票票據背面均記載：委任乙○○代為取款，且均
      蓋妥委任人之印章並經乙○○簽名，在外觀上足以認定被告有授權乙○○委任
      取款之行為，且乙○○及原告其他員工經常以相同方式代理原告取款，並將領
      取款項繳交原告已有很長的一段時間，亦經乙○○及證人雷和聲在鈞院八十八
      年度易字第一五九二號案件中證述在卷，原告並未加以禁止且未告知被告其未
      授權乙○○委任取款。直至發生乙○○侵占款項後才於八十八年六月二十四日
      正式發文告知：原告未授權乙○○或其他廣告業務員委任取款。足證乙○○以
      委任取款方式委任被告向付款人提示請求付款之事實，原告自始即知悉但並未
      嚴加制止，甚至在其營業場所有民生報之印章，供員工隨時取用，被告接受乙
      ○○委任取款並無過失。
    ４綜上所述，乙○○將受款人原告之系爭二紙支票以委任取款方式委託被告代為
      提示請求付款。在原告之廣告業務組中之眾多員工中，絕不是單純個案，而其
      他廣告業務員以相同方式將票據兌償後，均按時繳交給原告，並未發生侵占之
      事實，足證乙○○將系爭票款侵占入己，純粹是偶發之事實，與被告接受乙○
      ○之委託代為提示票據請求付款，二者間並無相當因果關係，乙○○侵占系爭
      票款，乃是其個人理財不慎致財務調度困難所致。被告與乙○○「委任取款」
      ，並無侵權行為可言。
（二）乙○○事後已與原告和解並陸續償還所侵占之款項，原告亦已縮減請求金額並
      撤回對乙○○之起訴，但原告就請求被告應賠償部分並未比例縮減金額，顯不
      合理。
（三）乙○○係原告之員工，原告因無法證明乙○○有偽造印文之事實，嗣又改稱乙
      ○○偽造盜用印文，前後主張不一，顯見乙○○之侵占原告之款項，係因原告
      並未嚴格規範其員工行為，原告本身亦有過失，事後發生乙○○侵占之事件始
      主張被告有過失，自屬不當。
（四）依民法第二百十七條規定損害之發生被害人與有過失者，法院得減輕賠償金額
      或免除之。重大之原因為債務人所不及之，而被害人不預促其注意或怠於避免
      或減少損失者，為與有過失。而前二項規定，於被害人之代理人或使用人與有
      過失者準用之。亦即與有過失之來源有二：一是被害人本身與有過失，二是
      其代理人或使用人之與有過失。乙○○係原告之員工，負責為原告開發廣告業
      務以及代收廣告款項，因自身財務困難，乃自八十七年六月起侵占所代收之款
      項，至八十七年九月底止，共侵占達一千七百六十四萬五千九百八十九元，足
      證原告於八十七年九月就已知悉乙○○侵占款項之事實，原告與乙○○雙方並
      曾協議，原告不再追究乙○○侵佔款項之行為，並由乙○○書立切結書為憑，
      益證原告早已知悉乙○○侵吞款項之情事，但原告並未立即告知被告，預促被
      告事先防備，致乙○○又分別於八十七年十月十四日及八十八年元月八日持系
      爭二紙支票委託被告提出交換請求付款，而原告於乙○○侵占款項事情發生經
      過將近一年，始於八十八年六月二十二日函知被告，其並未委任第三人代為取
      款，如果原告於乙○○侵吞款項時能立即函知被告，當不致於發生系爭二紙支
      票由乙○○委任取款之情事。原告就系爭二紙支票委任取款之事，顯係與有過
      失。
（五）再乙○○既是原告之員工，而其持有系爭二紙支票背面均已蓋妥「支票金額委
      託乙○○取款」等文句，並經原告蓋章及乙○○簽名，在外觀上已足以顯示原
      告授權乙○○委任取款，且乙○○業已舉證證明系爭二紙支票之印章並非其偽
      刻，原告之印章原本就存放在公司裡（民生報廣告業務組裡），同仁可自由使
      用該印章，乙○○並非盜用印章。綜上，系爭二紙支票外觀上足以顯示原告與
      乙○○間有代理之事實，而原告既早已知悉乙○○侵佔款項之事實，但卻怠於
      告知被告，如果原告預促被告事先防備，當然不致發生乙○○於八十七年十月
      十四日及八十八年一月八日以委任取款方式侵吞系爭票款之情事，且乙○○能
      一再侵占款項高達一千七百六十四萬五千九百八十九元，足證本件純粹是原告
      自己內部財務控管制度出了問題，乃原告自己之過失所致，被告並未侵害其權
      利。
三、證據：民生報函、乙○○支票存款及活期存款往來明細等件為證。
丙、本院依職權調本院八十八年度易字第一五九二號卷全卷。
    理      由
甲、程序方面：
    依民事訴訟法第一百七十條規定：「當事人喪失訴訟能力或法定代理人死亡或其
    代理權消滅者，訴訟程序在有法定代理人或取得訴訟能力之本人，承受其訴訟以
    前當然停止。」，又同法第一百七十五條規定：「第一百六十八條至第一百七十
    二條及前條所定之承受訴訟人，於得為承受時，應即為承受之聲明。他造當事人
    ，亦得聲明承受訴訟。」，本件原告之法定代理人原為馬麗，嗣於訴訟程序進行
    中之八十九年三月一日變更為丙○○，原告已於八十九年三月二十九日以書狀聲
    明承受訴訟，並無不合，核先明。
乙、得心證之理由：
一、原告主張乙○○原為原告所聘廣告中心之服務專員，負責為原告開發廣告業務及
    代收廣告費工作，於八十七年間起因投資股票等造成損失，竟基於為自己不法所
    有意圖及概括之連續犯意，自八十七年六月份起即擅自將其代原告收取，業務上
    持有之廣告費私自挪用，侵占入己，至八十七年九月底止，其所侵占之廣告費計
    一千七百六十四萬五千九百八十九元，又乙○○前開侵占之廣告費中，其中二筆
    係由大登公司及長榮公司所開立，以原告為受款人之系爭二紙支票，遭乙○○偽
    造原告之印章以委任取款之方式向被告領款，依財政部金融局八十七年十一月二
    日台融局（一）字第八七七五四七八○號函，系爭二紙支票既以原告為受款人並
    禁止背書轉讓，且原告在被告設有帳戶，自應限於存入原告之帳戶，而不得以委
    任取款方式由第三人代為取款。被告明知原告有帳戶，其應注意而不注意未加審
    核，任由乙○○以不合規定之委任取款方式領款。並將系爭二紙支票款項共計二
    十五萬七千六百八十二元侵占入己，致原告權利受有損害，爰依民法第一百八十
    四條、一百八十五條規定請求被告給付原告二十五萬七千六百八十二元，並自起
    訴狀繕本送達之翌日起至清償日止，按年息百分之五計算之利息等語。被告則以
    ：鈞院於八十八年度易字第一五九二號案件中認為乙○○就委任取款部分並不成
    立犯罪，原告不服請求檢察官上訴，惟檢察官以原告之聲請無理由而拒絕原告之
    聲請，全案因而確定，台北地方法院檢察署就鈞院發交「原告追加告訴乙○○偽
    造文書部分」，亦以與業務侵占案件係同一案件為理由，而不起訴處分在案，足
    證乙○○並未偽造印文，為鈞院所確定之事實，足證乙○○以委任取款方式兌償
    票款，乃原告同意及默許的行為。乙○○自無侵權行為，被告並無過失，又乙○
    ○自八十七年六月起侵占所代收之款項，至八十七年九月底止，共侵占達一千七
    百六十四萬五千九百八十九元，足見原告於八十七年九月就已知悉乙○○侵占款
    項之事實，原告與乙○○雙方並曾協議，原告不再追究乙○○侵佔款項之行為，
    並由乙○○書立切結書為憑，益證原告早已知悉乙○○侵吞款項之情事，但原告
    並未立即告知被告，預促被告事先防備，致乙○○又分別於八十七年十月十四日
    及八十八年元月八日持系爭二紙支票委託被告提出交換請求付款，而原告於乙○
    ○侵占款項事情發生經過將近一年，始於八十八年六月二十二日函知被告，其並
    未委任第三人代為取款，如果原告於乙○○侵吞款項時能立即函知被告，當不致
    於發生系爭二紙支票由乙○○委任取款之情事，原告就系爭二紙支票委任取款之
    事，顯係與有過失等語，資為抗辯。
二、經查乙○○原為原告所聘廣告中心之服務專員，負責為原告開發廣告業務及代收
    廣告費工作，於八十七年間起因投資損失，基於為自己不法所有意圖及概括之連
    續犯意，自八十七年六月份起至同年九月底止，先後多次將其代原告收取，業務
    上持有之廣告費挪用，侵占入己，未繳回原告，侵占之廣告費計一千七百六十四
    萬五千九百八十九元等情，有乙○○切結書在卷可憑，並經本院依職權調本院八
    十八年度易字第一五九二號卷全卷查閱屬實，堪信此部分之事實為真正。茲本件
    應予審究者在於：原告主張被告應注意能注意而不注意，任由乙○○以不合規定
    之委任取款方式領取系爭之二紙支票款項，致原告權利受損，是否係肇因乙○○
    上開之犯罪行為？爰分別論述如后：
（一）「因犯罪而受損害之人，於刑事訴訟程序得附帶提起民事訴訟，對於被告及依
      民法負賠償責任之人，請求回復其損害。」、「法院認為原告之訴不合法或無
      理由者，應以判決駁回之。」刑事訴訟法第四百八十七條第一項、第五百零二
      條第一項分別定有明文，所謂原告之訴無理由，係指原告之損害並非因被告之
      犯罪所造成，或被告依民法之規定不負賠償之責而言。
（二）本院八十八年度易字第一五九二號判決係認定乙○○自八十七年六月份起至同
      年九月底止，先後多次將其代原告收取，業務上持有之廣告費挪用，侵占入己
      ，未繳回原告，侵占之廣告費計有一千七百六十四萬五千九百八十九元，又上
      開切結書之日期係八十七年十一月一日，有乙○○之切結書為證，然系爭之二
      紙支票，乙○○係分別於八十七年十月十四日及八十八年一月八日委託被告提
      出交換請求付款，有系爭二紙支票上所蓋之支票交換日期可憑，顯見本院八十
      八年度易字第一五九二號判決認定乙○○犯罪之時間（自八十七年六月份起至
      同年九月底止），及侵占之金額（一千七百六十四萬五千九百八十九元），均
      與系爭二紙支票無關，原告主張乙○○前開侵占之廣告費中，包括系爭之二紙
      支票金額，應不足採信。
（三）另本院八十八年度易字第一五九二號判決僅就乙○○自八十七年六月份起至同
      年九月底止，所犯之業務侵占罪加以認定，而乙○○是否偽造系爭二紙支票之
      委託取款背書，則未加以認定，亦據本院依職權調閱八十八年度易字第一五九
      二號卷全卷屬實，至台灣台北地方法院檢察署檢察官八十九年度偵字第七三二
      二號不起訴處分書乃係就本院八十八年度易字第一五九二號確定判決效力所及
      加以認定，仍難據此即認定乙○○應負偽造文書之罪。原告此部分之主張亦不
      可採。
（四）綜上，縱就系爭之二紙支票，原告受有如上之損害，亦非因乙○○業務侵占之
      犯罪所造成，依上說明，原告之主張自無理由。
三、從而，原告主張依民法第一百八十四條、第一百八十五條規定請求被告給付原告
    二十五萬七千六百八十二元，並自起訴狀繕本送達之翌日起至清償日止，按年息
    百分之五計算之利息，為無理由，應予駁回。原告受敗訴判決，其假執行之聲
    請即失所依據，應併予駁回。
四、因本件事證已臻明確，兩造其餘主張、陳述及所提之證據，均與本件判決結果不
    生影響，爰毋庸再予審酌，附此敘明。
丙、結論：本件原告之訴為無理由，依民事訴訟法第七十八條，判決如主文。
中      華      民      國      八十九    年    十一    月      六      日
                                民事第三庭法      官  陳邦豪
右為正本係照原本作成
如對本判決上訴，須於判決送達後廿日內向本院提出上訴狀
中      華      民      國    八十九    年     十一     月      六      日
                                          法院書記官  高秋芬


司法院資訊處製作；財團法人民間司法改革基金會備份。
